【裁判字號】    98,上更(二),74
【裁判日期】    980806
【裁判案由】    貪污治罪條例等
【裁判全文】
臺灣高等法院高雄分院刑事判決      98年度上更(二)字第74號
上  訴  人  臺灣屏東地方法院檢察署檢察官
被      告  甲○○
                      號
選任辯護人  戴國石律師
上列上訴人因被告貪污治罪條例等案件，不服臺灣屏東地方法院
94年度訴字第1208號中華民國96年9 月28日第一審判決（起訴案
號：臺灣屏東地方法院檢察署94年度偵字第542 、888 、2711號
），提起上訴，經判決後，由最高法院第二次發回更審，本院判
決如下：
    主  文
上訴駁回。
    理  由
一、公訴意旨略以：緣乙○○（業據原審判決有罪確定）於民國
    92年8 月間某日起，於屏東縣內埔鄉○○村○○路82號公眾
    得出入之場所經營賭場為生，被告甲○○係屏東縣警察局內
    埔分局刑事組組長，知乙○○疑係經營賭場，竟仍與之過從
    甚密，於92年12月26日20時47分許，在內埔分局刑事組辦公
    室接過偵查員王文靖之手機（門號0000000000號），被告甲
    ○○先命王文靖撥予乙○○查乙○○身在何處，要找乙○○
    ，並由王文靖與之簡短交談，再由被告甲○○以急促口吻稱
    ：「等一下回來，沒所費（臺語），聽有無？沒所費，知道
    嗎？」，利用職務加以索賄。嗣被告甲○○與之交往更加密
    切，除曾與乙○○賭玩麻將外，亦不定期接受乙○○之飲宴
    招待及洋酒，甚至乙○○為討好被告甲○○，竟不辭遠路，
    命專人製作蒜頭雞及鹹豬肉等大批美食送至被告甲○○所在
    之位於屏東縣內埔鄉較偏遠之大同農場附近之「花園」KTV
    供其享用。因認被告甲○○係犯貪污治罪條例第5 條第1 項
    第3 款對於職務上之行為收受賄賂、不正利益罪嫌。
二、公訴人認被告甲○○涉犯貪污治罪條例第5 條第1 項第3 款
    對於職務上之行為收受賄賂、不正利益罪嫌，無非係以乙○
    ○之陳述及卷附編號50、124 、127 、96通訊監察譯文，資
    為論據。
三、訊據被告甲○○否認有對於職務上之行為收受賄賂、不正利
    益犯行，辯稱其並未向乙○○收受金錢及飲食招待等不正利
    益等語。
四、經查：
  (一)乙○○於92年8 月間某日起，有提供屏東縣內埔鄉○○村○
    ○路82號之公眾得出入場所聚眾賭博之事實，有原審法院94
    年度訴字第1208號刑事判決書（含臺灣屏東地方法院檢察署
    94年度偵字第542 號起訴書，見原審卷(二)第170 以下）。又
    被告甲○○於92年12月26日下午8 時47分許，在屏東縣警察
    局內埔分局刑事組辦公室，以王文靖所有門號0000000000號
    行動電話與乙○○使用之門號0000000000號行動電話聯絡稱
    ：「等一下回來，沒所費（臺語），聽有無？沒所費，知道
    嗎？」等語，有編號50通訊監察作業報告摘要及臺灣屏東地
    方法院檢察署通訊監察書附卷可稽（見警卷1 第196 頁、臺
    灣屏東地方法院檢察署通訊監察卷第5 頁），又證人王文靖
    於偵查中已結稱編號50通訊監察作業報告摘要所載通聯係其
    受被告甲○○要求所撥打，其後即由被告甲○○與乙○○通
    話等語 (見偵查1 卷第317 、322 頁），且證人乙○○於原
    審審理中亦證稱其與被告甲○○確有編號50通訊監察作業報
    告摘要所載通話內容等語 (見原審2 卷第21頁）。再被告甲
    ○○復自承與乙○○確有編號50通訊監察作業報告摘要所載
    通話內容之情 (見本院更一卷第61頁），核與上開證據相符
    ，被告甲○○此部分自白即堪信為真正，此部分事實自可認
    定。
  (二)然被告甲○○始終否認有向乙○○要求及收受金錢，辯稱其
    與乙○○所為編號50通訊監察作業報告摘要所載通話內容係
    彼此開玩笑等語。而證人乙○○於94年1 月10日警詢陳述：
    「他（指被告甲○○）向我要索費後，我事後有拿新台幣2
    萬元給他……」、「 (問：甲○○向你要索費，你給他新台
    幣2 萬元之目的何在？……）他當時只表示叫我拿2 萬元給
    他當索費而已……」等語 (見警卷1 第88頁），同日於偵查
    中結證稱：「他（指被告甲○○）跟我要2 萬，他說他身上
    沒有錢，我身上有錢，我就給他2 萬，是在我的茶行，時間
    是在前年年底時，他跟我講說他缺費用，問我身上有沒有錢
    ，叫我先借他2 萬，他有還我1 萬，是在去年11月份在我茶
    行才還我1 萬，等於是借1 年還欠1 萬」等語（見偵查卷1
    第150 頁），嗣於原審審理中結證稱其僅於92年12月26日下
    午8 時47分許通話前不詳時日曾借款2 萬元予被告甲○○，
    且被告甲○○已經清償，其於上開通話後並未找被告甲○○
    ，也未交錢予被告甲○○等語（見原審卷2 第21－26頁）；
    是依證人乙○○上開前後所為證述，證人乙○○究竟有無交
    付2 萬元予被告甲○○？交付2 萬元予被告甲○○之原因為
    何？是否已清償完畢？其一度所稱交付2 萬元一事究係在系
    爭聯電話通聯之前或之後？前後均反覆不一；何況，此部分
    除證人乙○○前後不一之指述外，並無其他積極證據足以證
    明其於與被告甲○○通話後，確有交付2 萬元給被告甲○○
    之事實，從而其所述能否據為被告甲○○不利之證據，即非
    無疑。
  (三)又證人乙○○雖確有經營賭場之事實已如前述，惟證人乙○
    ○於警詢陳述被告甲○○並不知其在屏東縣內埔鄉○○村○
    ○路82號經營賭場等語 (見警1 卷第88頁）；證人丙○○於
    偵查及本院審理中雖證稱92年間屏東縣內埔鄉○○村○○路
    82 號 即為賭場，因其見曾一起賭博之人在該處出入，賭博
    聲音很大等語 (見偵查2 卷第142 頁、本院更一卷第82－83
    頁）。惟其上開證述，亦無從證明被告甲○○知悉乙○○在
    屏東縣內埔鄉○○村○○路82號經營賭場一節。至證人吳碧
    雲於警詢陳述及於偵查中結證稱其於93年8 、9 月間曾見到
    約有10人在屏東縣內埔鄉○○村○○路82號賭博，不知道詳
    細情形等語 (見偵查2 卷第47－48、87、106 頁），證人李
    永菊於警詢陳述及於偵查中結證稱曾於93年間有2 次至屏東
    縣內埔鄉○○村○○路82號賭博等語 (見偵查2 卷第117 、
    139 頁），均係證述93年間之情事，而扣案乙○○所有帳冊
    1 本僅記載日期、金額、數字及借貸文字，尚無從據以作完
    整有意義之解讀，故亦均無從作為被告甲○○於92年間即知
    悉乙○○在屏東縣內埔鄉○○村○○路82號經營賭場之不利
    認定。是既無證據足認被告甲○○於92年間即知悉乙○○在
    屏東縣內埔鄉○○村○○路82號經營賭場，自不得進而逕行
    推論被告甲○○所為編號50通訊監察作業報告摘要所載通話
    內容係對於職務上之行為向乙○○要求、收受金錢。
  (四)再乙○○於93年5 月26日下午10時8 分雖以門號0000000000
    號行動電話與江文彬之門號0000000000號行動電話聯絡，通
    話內容中江文彬向乙○○表示被告甲○○令乙○○拿洋酒至
    某處等語；另乙○○於93年6 月3 日下午11時46分復以門號
    0000000000號行動電話與「阿中」之門號0000000000號行動
    電話聯絡，通話內容為乙○○指示「阿中」製作蒜頭雞及鹹
    豬肉等送至花園KTV 予被告甲○○食用等語，固有編號124
    、127 通訊監察作業報告摘要及臺灣屏東地方法院檢察署通
    訊監察書附卷可稽（見警卷1 第113 、114 頁、臺灣屏東地
    方法院檢察署通訊監察卷第21頁）。但上開通話內容既非被
    告甲○○與乙○○之談話，尚無從證明被告甲○○有要求乙
    ○○餽贈洋酒及飲食，亦無法證明乙○○餽贈被告甲○○洋
    酒及飲食之目的為何，均不得據以證明被告甲○○對於職務
    上之行為向乙○○要求、收受洋酒及飲食之不正利益。
  (五)又關於公務員職務上行為收受賄賂罪，須所收受之金錢或財
    物與財物具有對價關係始能成立。本案依上述說明，並不能
    證明被告甲○○確有自乙○○處取得2 萬元、洋酒及飲食；
    且因被告甲○○始終否認知悉乙○○經營賭場之事實，證人
    乙○○亦稱被告甲○○不知其有經營賭場，且就其中2 萬元
    曾供稱是借款，自難認與被告甲○○之職務具有對價關係。
    此外，復查無其他積極證據足資證明被告甲○○有對於職務
    上之行為收受賄賂、不正利益犯行，被告甲○○犯罪自屬不
    能證明。
六、原審因而以不能證明被告甲○○犯罪，而為被告甲○○無罪
    之諭知，核無違誤。檢察官上訴意旨，指摘原判決不當，為
    無理由，應予駁回。
據上論斷，應依刑事訴訟法第368 條，判決如主文。
本案經檢察官許月雲到庭執行職務。
中    華    民    國    98    年    8     月    6     日
                  刑事第三庭    審判長法  官  周賢銳
                                      法  官  黃憲文
                                      法  官  黃仁松
以上正本證明與原本無異。
如不服本判決應於收受本判決後10日內向本院提出上訴書狀，其
未敘述上訴理由者，並得於提起上訴後10日內向本院補提理由書
狀（均須按他造當事人之人數附繕本）「切勿逕送上級法院」。
中    華    民    國    98    年    8     月    10    日
                                      書記官  林家煜


司法院資訊處製作；財團法人民間司法改革基金會備份。
